臺灣高等法院臺南分院刑事裁定　　　　　　九十一年度交聲再更字第一號　　　Ｃ
　　　聲　請　人
　　　即受判決人　甲　○　○
右列聲請人因過失致死案件，對於本院九十年度交上訴字第四０號中華民國九十年三
月二十八日第二審確定判決（該案件經最高法院以上訴不合法從程序上駁回）聲請再
審，經本院裁定後，由最高法院發回更審，本院裁定如左：
      主      文
再審之聲請駁回。
      理      由
一、聲請再審意旨略以：
（一）原確定判決認定聲請人於民國（下同）八十八年十一月二十六日下午二時五分
      ，駕駛ＸＲ—六四七號貨櫃車，途經臺南縣歸仁鄉看東村五六之二號前左轉入
      村內道路時，竟貿然左轉，未注意保持聯結車與右側間車輛之安全間隔，致車
      後右側部分擦撞已完成右轉在前行駛但侵入快車道之被害人紀五山機車，因認
      聲請人應負過失致死罪責。惟聲請人自警訊時起即堅稱已完成左轉程序，亦即
      全部車身已左轉進入道路直行，卻發現被害人紀五山機車侵入快車道向貨櫃車
      右後輪接近，馬上將方向盤向左閃避，惟仍發生本件事故。又事實真相究如原
      確定判決所稱被害人紀五山機車已先右轉完成，才遭其後左轉完成之聲請人貨
      櫃車右後輪擦撞？或如聲請人所稱貨櫃車已左轉完成進入鄉道，車身已回正，
      完全進入快車道，其後被害人紀五山機車才右轉完成並侵入快車道偏向貨櫃車
      行駛致二車擦撞？惟無論何者，均顯示被害人紀五山機車於右轉完成時本身侵
      入快車道主動擦撞貨櫃車之事實（因現場圖顯示機車刮地痕在快車道接近慢車
      道附近，且機車即倒在右後輪一公尺處，且向左倒向貨櫃車方向），而非貨櫃
      車「未保持安全間隔」主動去擦撞機車，因若係如此，機車遭貨櫃車右後輪碰
      撞後，必會向右傾倒，且應會滑倒至路邊，而不會緊靠貨櫃車。於此，即產生
      一個重大疑點，即為何被害人紀五山之機車會侵入快車道主動擦撞貨櫃車右後
      輪？因若不侵入快車道，在慢車道行駛，則無論聲請人之貨櫃車係較被害人紀
      五山機車先左轉或後左轉，因車身已回正在快車道上，依經驗法則二車百分之
      百不可能相撞。因此本件造成被害人紀五山機車侵入快車道主動擦撞貨櫃車右
      後輪之因素，應係何人應負過失責任之重點。於此即有二種可能：被害人紀五
      山不遵守交通安全規則，任意駛入快車道？或有其他物體阻礙在交岔路口之慢
      車道，致被害人紀五山不得不偏左騎入快車道擦撞貨櫃車？第一種可能性較小
      ，因案發地點係歸仁鄉郊區，人車不多，機車若無特殊因素，沒有必要侵入快
      車道。從而主要肇事因素即當時有一輛阻礙在交岔路口逆向停在慢車道上之Ｙ
      ８—８６２２自小客車。亦即該車車主任意違規逆向停放在汽車於交岔路口附
      近慢車道上（違反道路交通安全規則第一百十一條第二款「交岔路口十公尺內
      不得臨時停車」及一百十二條第九款「顯有妨害他車通行之處所，不得停車」
      ），致被害人紀五山機車右轉時發現該汽車占用慢車道（依警卷現場圖，慢車
      道寬二點五公尺，被該汽車占用，以小汽車車寬一點七公尺左右，剩餘慢車道
      只有零點八公尺），為了閃避汽車當然必須侵入快車道騎乘，也因此才會偏左
      行駛而主動擦撞在快車道直行之貨櫃車。而上開Ｙ８—８６２２自小客車逆向
      占用慢車道之證據，不但於卷內警方所附現場相片已顯示出來，於卷內臺南區
      車輛行車事故鑑定意見書第五點肇事分析(三)已載明「Ｙ８—８６２２號小客車
      ，行經設有行車管制號誌肇事路口，路口違規停車，致使機車與半聯結車發生
      撞及」。另鑑定意見第二點亦載明「紀五山駕駛輕機車，未遵行車道行駛，與
      Ｙ８—８６２２號小客車，路口違規停車，同為肇事次因」。且第一審法院亦
      於八十九年四月十二日函請交通部公路局嘉義區監理所台南監理站提供Ｙ８—
      ８６２２號自小客車車籍資料，經該站以八十九年四月十七日（八九）嘉監南
      字八九○四六二一號函覆第一審法院，車主即於交岔路口擺設「熊貓」檳榔攤
      之負責人郭碧紛（五十八年十月三十一日生，Ｚ000000000，住臺南
      縣關廟鄉南花村南花三八—二四號），亦即郭碧紛經營熊貓檳榔攤，為圖一己
      之方便，竟將小汽車逆向停放於檳榔攤旁，然該路段正好位於看東村中山路四
      段與鄉○道路○○路口，汽車停於慢車道上，將導致右轉機車因慢車道遭占用
      ，而必須改道至快車道行駛，也因此才肇致被害人紀五山機車因改至快車道騎
      乘而擦撞貨櫃車右後輪。故郭碧紛違規停車才係肇事主因（聲請人不認同鑑定
      意見所稱其係次因之說法），而此違規停車之證據於事實審法院判決前已經存
      在甚明。然遍觀全卷及判決書，法官均未就此點加以調查、審理、認定，以判
      斷此項證據對聲請人究應否負過失責任之影響程度。
（二）原判決係認定聲請人未保持安全間隔，主動去撞及已右轉完成在前行駛但侵入
      快車道之被害人紀五山機車，因認聲請人為肇事主因，處有期徒刑二年。惟如
      上所述，應負肇事責任者，應係Ｙ８—８６２２號車主郭碧紛，亦即由於其占
      用交岔路口慢車道並逆向停車，致被害人紀五山機車必須閃避而騎入快車道，
      並偏左主動撞上聲請人貨櫃車右後輪。就已完成左轉且全部車身已進入快車道
      之聲請人而言，為閃避被害人紀五山機車，已採取必要安全措旋即向左行駛。
      因此綜觀全部過程，若將前開發現之新證據加以審酌，受判決人實不應負過失
      致死罪責而應判決無罪。
（三）退萬步言，縱認仍有罪，至少Ｙ８—８６２２號車主應係負肇事主因，聲請人
      只有肇事次因之責任。以原判決所認定被害人紀五山亦有過失，且聲請人願誠
      意賠償新台幣四百萬元而言，聲請人亦應受輕於原判決所處有期徒刑二年之判
      決，爰依刑事訴訟法第四百二十條第一項第六款規定聲請再審云云。
二、按刑事訴訟法第四百二十條第一項第六款所謂發現確實之新證據，固非以絕對不
    須經過調查程序為條件，但必須該項證據，事實審法院於判決前因未經發見，不
    及調查斟酌，至其後始行發見且須可認為確實足以動搖原確定判決而為受判決人
    有利之判決者而言，若判決前已經當事人提出或聲請調查之證據，經原法院捨棄
    不採或顯然不足以動搖原確定判決者，即非該款所謂發見確實之新證據，不得據
    為再審聲請之原因。又受判決人因對有利之主張為原審所不採，事後提出證明，
    以圖證實在原審前所為有利之主張為真實，據以聲請再審，該項證據既非判決後
    所發見，亦難憑以聲請再審，有最高法院二十八年抗字第八號及五十年台抗字第
    一○四號判例可資參照。次按事實之認定，證據之取捨及證據證明力之判斷，乃
    事實審法院之職權，茍無違反經驗法則及論理法則，自難指為違法。
三、經查，聲請人即受判決人係受僱於柏旭交通企業股份有限公司，擔任駕駛貨櫃車
    之司機，為從事駕駛業務之人，於八十八年十一月二十六日下午二時五分許，駕
    駛車牌號碼ＸＲ─六四七號貨櫃車，沿臺南縣歸仁鄉○○路由東往西方向行駛，
    拖運貨櫃欲前往高雄碼頭，途經臺南縣歸仁鄉看東村五六之二號前左轉入該村內
    道路時，本應注意汽車行駛時，駕駛人應注意二車併行之間隔，並隨時採取必要
    之安全措施，而依當時天候晴朗、日照光線充足，視距良好、道路無障礙等情形
    ，並無不能注意之情事，竟疏於注意及此，於左轉未注意保持其聯結車與右側間
    車輛之安全間隔，採取安全措施，致其貨櫃車左轉進入車道時，車後右後側部分
    擦撞已完成右轉在前行駛之由被害人紀五山所騎乘搭載被害人紀林麗之車牌號碼
    ＶＧＮ─二三一號機車左側，該機車因而向左側傾倒，被害人紀五山及紀林麗雙
    雙倒地，被害人紀林麗腰腹部遭前開貨櫃車之右後車輪輾過，致被害人紀林麗當
    場死亡；被害人紀五山則受有頭部外傷、顱內出血、胸部挫傷、左側鎖骨骨折及
    身體多處擦傷，經送醫急救後，延至八十九年二月二十五日亦因傷重不治死亡，
    本院確定判決綜合調查證據之結果，以本件車禍發生係聲請人駕駛貨櫃車左轉，
    其車頭部分已進入主車道，而車後右後側部分擦撞已完成右轉違規在前行駛於快
    車道之被害人紀五山機車，因認第一審判決認定聲請人貿然左轉時，其貨櫃車駛
    入車道，右後側擦撞右轉之被害人紀五山機車肇事，尚與實情不符，而依業務過
    失致死罪改判有期徒刑二年，已詳敘認定犯罪事實之依據及憑以認定之理由，並
    對聲請人否認犯罪之辯詞，如何不足採信，均已依據卷內資料予以指駁及說明，
    此有本院九十年度交上訴字第四○號確定判決及臺灣臺南地方法院九十年度交訴
    字第二二號判決各一份附於本院卷可按。再審意旨雖矢口否認過失行為，並稱依
    卷附現場照片，已顯示第三人郭碧紛所有之自用小客車違規停放於路口妨礙慢車
    道之車輛行駛，足見被害人紀五山騎機車右轉後，因前方為該車阻隔，不得已遂
    侵入快車道主動踫撞聲請人貨櫃車右後側肇事。而非聲請人未保持安全間隔，踫
    撞被害人之機車，聲請人自無過失刑責。縱有疏失，違規停車之郭碧紛亦應負主
    要之責任，聲請人之過失亦較輕微云云。第查原確定判決已綜合存卷之現場照片
    、現場圖及第一審命聲請人駕駛貨櫃車與被害人家屬駕駛機車比對相關位置之勘
    驗筆錄並參考鑑定及覆議意見而認定本件車禍係聲請人左轉駛過路口時右後輪外
    側擦撞已完成右轉之被害人機車，聲請人自應負過失致死刑責。聲請人所稱自用
    小客車違規停車之現場照片，確定判決業經調查斟酌，認聲請人應負過失刑責，
    並對聲請人否認及所辯各節認為不可採，已詳加敘明。按聲請人之肇事責任程度
    如何，是否應負主要之責任，原屬事實法院參酌卷內證據資料認定之範圍，聲請
    人徒憑一己之見爭辯其不應負主要過失刑責，自均非聲請人所稱之新事實或新證
    據。
四、綜上所述，聲請意旨所依憑之現場照片於判決前既已存卷並經調查斟酌，其他聲
    請意旨所述，係對原確定判決採證認事職權之行使，任意指摘，揆諸前開說明，
    均非確實之新事實或新證據，核與刑事訴訟法第四百二十條第一項第六款之再審
    要件不合，其聲請難認為有理由，應予駁回。
五、據上論斷，應依刑事訴訟法第四百三十四條第一項，裁定如主文。
中    華    民    國      九十一      年      三      月      二十一    日
                                  臺灣高等法院臺南分院刑事第三庭
                                      審判長法官  黃    崑    宗
                                            法官  葉    居    正
                                            法官  莊    俊    華
右正本證明與原本無異。
如不服本裁定應於送達後五日內向本院提出抗告狀。
                                      法院書記官  廖    明    娟
中    華    民    國      九十一      年      三      月      二十二    日
附錄法條：
刑法第二百七十六條第二項：從事業務之人，因業務上之過失犯前項之罪者，處五年
                          以下有期徒刑或拘役，得併科三千元以下罰金。
